【裁判字號】    95,重訴,53
【裁判日期】    950927
【裁判案由】    毒品危害防制條例
【裁判全文】
臺灣高雄地方法院刑事判決              95年度重訴字第53號
公  訴  人  臺灣高雄地方法院檢察署檢察官
被      告  甲○○
選任辯護人  吳建勛律師
            秦德進律師
            許惠珠律師
被      告  丙○○
指定辯護人  宋明政律師
上列被告等因違反毒品危害防制條例案件，經檢察官提起公訴（
95年度偵字第6580號及第13986號），本院判決如下：
    主  文
甲○○販賣第二級毒品，處有期徒刑玖年。未扣案之行動電話壹
支（含0000000000號之SIM 卡壹張）沒收，如全部或一部不能沒
收時，追徵其價額。
丙○○販賣第二級毒品，累犯，處有期徒刑玖年貳月。未扣案之
行動電話貳支（含0000000000、0000000000號之SIM 卡貳張）沒
收，如全部或一部不能沒收時，追徵其價額。
    事  實
一、丙○○（綽號阿倫）前因違反毒品危害防制條例案件，經臺
    灣臺中地方法院以91年度中簡字第1133號判處有期徒刑6 月
    確定，並於民國91年8月28日易科罰金執行完畢。
二、甲○○（綽號阿輝）、丙○○及乙○○（另經最高法院判處
    有期徒刑7 年4 月確定）均明知甲基安非他命屬毒品危害防
    制條例第2 條第2 項第2 款所列之第二級毒品，依法不得販
    賣、運輸及持有，而乙○○平日以經營綠坊花藝設計工作室
    為業，經常駕車往返各縣市送貨，緣丙○○基於意圖販賣甲
    基安非他命營利之犯意，欲向甲○○販入第二級毒品甲基安
    非他命出售他人牟利，甲○○則基於意圖販賣第二級毒品甲
    基安非他命以營利之犯意，將以不詳方式取得之甲基安非他
    命售予丙○○，雙方談妥以不詳之價格買賣甲基安非他命，
    丙○○乃於93年5 月18日凌晨至19日上午間某時，在彰化縣
    彰化市某處，由丙○○以新臺幣（下同）3500元之代價聘僱
    乙○○（乙○○尚未取得3500元），代其向甲○○拿取甲基
    安非他命而運輸之，並以其所有之行動電話0000000000號、
    000000 0000 號作為與乙○○聯絡販賣毒品之工具，又贈與
    如附表編號3 、4 之行動電話、識別卡等物予乙○○，以供
    聯繫交付、運輸毒品事宜之用。甲○○以其使用之00000000
    00號行動電話與乙○○使用之0000000000號行動電話聯絡交
    付毒品事宜。乙○○旋於同日15時許駕駛車牌號碼9 Ｑ—67
    51號汽車抵達高雄市○○路旺仔冰店前，收受甲○○所交付
    如附表編號1 、2 所示之第二級毒品甲基安非他命3 包（Ｍ
    ethamphetamine、以黑色背包為外包裝，其內再以塑膠袋3
    只分裝，毒品含塑膠包裝袋3 只毛重3122點14公克，驗餘淨
    重3047點33公克，背包、塑膠袋所有權均不詳），並駕駛前
    開車輛行經高雄縣市、臺南縣、嘉義縣、雲林縣，擬前往臺
    中縣太平市○○路公園將毒品交付丙○○，而搬運輸送該等
    毒品。嗣於同日17時許，乙○○行經雲林縣國道三號高速公
    路古坑收費站前北上車道時，為警當場查獲，並扣得附表所
    示物品（惟附表編號2 所示黑色背包於查獲後未經扣案，另
    附表編號5 為乙○○經營前開工作室所用之貨款，編號6 所
    示行動電話未持以供聯繫交付、運輸毒品之用），嗣後循線
    查獲丙○○及甲○○。
三、案經行政院海岸巡防署海岸巡防總局中部地區巡防局、嘉義
    市警察局移送臺灣高雄地方法院檢察署檢察官偵查起訴。
    理  由
壹、證據能力方面：
一、按「被告以外之人於檢察事務官、司法警察官或司法警察調
    查中所為之陳述，與審判中不符時，其先前之陳述具有較可
    信之特別情況，且為證明犯罪事實存否所必要者，得為證據
    。」刑事訴訟法第159 條之2 定有明文。又司法警察並無命
    證人具結之權利，司法警察詢問證人，並未準用具結之相關
    規定，證人於警察機關前之虛偽陳述，亦無偽證刑責之追訴
    問題（刑法第168 條、刑事訴訟法第196 條之1 參照），是
    證人於司法警察調查中之陳述，並無具結問題，僅受上開傳
    聞法則之限制。查：
  (一)刑事訴訟法第159 條之2 所謂「前後陳述不符」之要件，應
    就前後階段之陳述進行整體判斷，以決定其間是否具有實質
    性差異，而所謂「較可信之特別情況」之情，亦應就前後陳
    述時之各種外部情況進行比較，以資決定何者外部情況具有
    可信性，若陳述係在特別可信之情形況所為，則虛偽陳述之
    危險性即不高，雖係審判外陳述，或未經被告反對詰問，仍
    得承認其有證據能力。又所謂外部情況之認定例示如下：(1)
    時間之間隔；陳述人先前陳述是在記憶新的情況下直接作成
    ，一般與事實較相近，事後可能因陳述人對被告有所顧忌或
    同情，因而在被告面前較不願陳述不利被告之事實。(2)有意
    識的迴避；由於先前陳述時被告未在場，是陳述人直接面對
    詢問警員所為陳述較為坦然；事後可能因陳述人對被告有所
    顧忌或同情，因而在被告面前較不願陳述不利被告之事實。
    (3)受外力干擾：陳述人單獨面對檢察事務官或司法警察（官
    ）所為之陳述，程度上較少會受到強暴、脅迫、詐欺、利誘
    或收買等外力之影響，其陳述較趨於真實，若被告在庭或有
    其他成員參與旁聽時，陳述人可能會本能的作出迴避對被告
    不利之證述，或因不想生事乃虛構事實而為陳述。(4)事後串
    謀：目擊證人對警察描述所目賭情形，因較無時間或動機去
    編織與知覺不一致之陳述，客觀上亦較難認與被告間有勾串
    情事，其陳述具有較可信性，但事後因特殊關係，雙方可能
    因串謀而統一口徑，或事後情況變化，兩者從原先敵對關係
    變成現在友好關係等情，其陳述即易偏離事實而較不可信。
    (5)警詢或檢察事務官偵查時，有無辯護人、代理人或親友在
    場：如有上開親誼之人在場，自可期待證人為自由從容之陳
    述，其證言之可信度自較高。(6)警詢或檢察事務官所作之偵
    查筆錄記載是否完整：如上開筆錄對於犯罪構成要件、犯罪
    態樣、加重減輕事由或起訴合法要件等事實或情況，均詳實
    記載完整，自可認定證人之陳述，與事實較為相近，而可信
    為真實。故法院即斟酌上列因素綜合判斷，細究陳述人之問
    答態度、表情與舉動之變化，如畏懼被告或旁聽人士之態度
    遲疑等。又雖不以陳述之內容作判斷，致混淆證據能力與證
    據力之分野，但有時僅就外部情況作判定，實際上有其困難
    ，例外亦允許參照供述內容，作為推定外部情況之參考資料
    ，例如所為陳述內容與客觀事證明顯不合之情形。法院應斟
    酌上列因素綜合判斷，亦應細究陳述人問答態度、表情與舉
    動之變化，此一要件係屬訴訟法事實之證明，以自由證明為
    已足，且應由主張此項證據之人證明。
  (二)乙○○於93年5 月19日警詢時供稱：93年5 月19日被查獲之
    甲基安非他命係放在黑色包包裡面，是當日在高雄市○○路
    旺仔冰店門口由綽號「阿輝」男子將其放到車子後座地板上
    ，要送至臺中給綽號「阿倫」的男子等語（附於行政院海巡
    署海岸巡防總局中部地區巡防局嘉義機字第0930009270號卷
    第2-5 頁）；其於94年7 月11日於警詢中供述；93年5 月19
    日被查獲之甲基安非他命，是綽號「阿倫」真名丙○○之男
    子以3,500 元僱其向綽號「阿輝」真名甲○○之男子取貨等
    語（附於海岸巡防署中部地區巡防局嘉義機字第0950002593
    號函第9- 11 頁）。然乙○○於本院審理中則改稱：93年5
    月19日係被告丙○○叫伊到高雄找被告甲○○，但當時被告
    丙○○並沒有告知伊要找被告甲○○拿毒品甲基安非他命，
    伊與被告甲○○碰面後，被告甲○○指示伊到車上拿黑色包
    包，伊拿到黑色包包後就開車回台中，伊與被告丙○○並未
    約定任何報酬，且被告甲○○亦未告知伊要將黑色包包交予
    何人云云（見本院95年9 月14日審判筆錄，第148-157 頁）
    。是以乙○○於警詢及本院審理時之供述即有前後陳述不符
    之情。然：
  1.本院審酌其於93年5 月19日警詢時之證述，係於查獲當日製
    作，當時記憶自較深刻，可立即反應所知，不致因時隔日久
    而遺忘案情，且依當時之情狀，較無串謀被告2 人或因被告
    2 人同庭在場而故為迴護之可能。
  2.又觀之94年7 月11日警詢筆錄，係乙○○因自己運輸毒品另
    案審理時主動供述扣案毒品之來源，其始自警局製作筆錄，
    則其於警詢供述之事出於突然，相較於本院審理時已有預見
    將具結作證，是其於警詢所述應係較不具有計劃性、動機性
    或感情性等變異因素在內所為之客觀陳述；兼以乙○○於本
    院審理時，係於被告2 人在庭情況下具結作證，且被告2 人
    所涉販賣第二級毒品之法條罪名，復係法定本刑為7 年以上
    以期徒刑之重罪，則自人性角度而為觀察，無論乙○○與被
    告2 人交情如何，又是否憚於被告2 人日後報復，客觀上自
    已難期待乙○○能毫無隱暪並據實陳述。從而，乙○○於94
    年7 月11日警詢所證，較之其於本院審理時之證述內容，當
    係具有「較可信之特別情況」。換言之，乙○○上開警詢所
    證之「可信性」之具備，當亦堪認定。茲被告2 人及辯護人
    雖仍空言爭執上揭警詢筆錄之證據能力，然其既未指明不具
    「必要性」或「可信性」之具體情事，復未曾就所指「必要
    性」或「可信性」之欠缺，提出證明或指出足可證明方法，
    於本院亦未具體主張，則其任憑己意，空言爭辯上揭警詢筆
    錄之證據能力，自無可取，乙○○於上開警詢中之所證，「
    非顯不可信」，並應依刑事訴訟法第159 條之2 規定，例外
    賦予其證據適格之地位，認其具有證據能力，而得作為本案
    之證據。
  3.況乙○○於93年5 月20日在台灣嘉義地方法院檢察署檢察官
    訊問及93年11月5 日、94年8 月24日在台灣高等法院台南分
    院法官時，所證述之內容仍與其警詢所述大致相符，足認其
    於警詢中所為之陳述，客觀上應具有較可信之特別情況，且
    亦為證明犯罪事實存否所必要，依上揭規定，其於警詢中之
    證言應具有證據能力。
二、次按「被告以外之人於偵查中向檢察官所為之陳述，除顯有
    不可信之情況者外，得為證據。」刑事訴訟法第159 條之1
    第2 項定有明文。然證人依法應具結而未具結者，其證言不
    得作為證據，同法第158 條之3 亦有明文。被告以外之人於
    偵查中向檢察官之陳述，性質上仍屬傳聞證據，雖檢察官向
    被告以外之人所取得之陳述，原則上均能遵守法律規定，不
    致違法取供，其可信性極高，故法律規定除顯有不可信之情
    況者外，得為證據，惟仍應依法具結，始有證據能力。(一)查
    乙○○於偵查中向檢察官所為之陳述，就被告丙○○及甲○○而言，仍不失為證人之地位，其陳述性質上亦屬被告以外
    之人於審判外之陳述，自應受刑事訴訟法所定傳聞法則之限
    制，而乙○○於偵查中在檢察官前所為陳述，未經具結，是
    其證言不得作為證據。(二)證人Ａ１於偵查中以證人身分所為
    之證述，業經具結在卷（按：結文附於95年度偵字第6580號
    偵查卷第53頁），且其亦坦承於偵查中並未遭受任何不正當
    方式取供（見本院卷第145 頁），是本院查無其他顯不可信
    之情況，則證人Ａ１於偵查中之陳述，亦應認有證據能力。
三、按「鑑定人由審判長、受命法官或檢察官就下列之人選任 1
    人或數人充之：(一)就鑑定事項有特別知識經驗者。(二)經政府
    機關委任有鑑定職務者」、「鑑定之經過及其結果，應命鑑
    定人以言詞或書面報告」、「法院或檢察官得囑託醫院、學
    校或其他相當之機關、團體為鑑定，或審查他人之鑑定，並
    準用第203 條至第206 條之1 規定」，刑事訴訟法第198 條
    、第206 條第1 項、第208 條第1 項分別定有明文。且臺灣
    高雄地方法院檢察署已概括選任內政部警政署刑事警察局及
    法務部調查局為該署轄區司法警察機關調查中案件有關毒品
    鑑定事項之鑑定機關（臺灣高雄地方法院檢察署92年7 月11
    日雄檢楠文字第0921000185號函參照）。依上開說明，卷附
    內政部警政署刑事警察局93年7 月27日刑鑑字0000000000號
    鑑定書（附於台灣嘉義地方法院93年度重訴字第7 號卷第51
    頁），雖係被告以外之人於審判外之書面陳述，然係檢察機
    關概括委託內政部警政署刑事警察局鑑定後所製作之鑑定報
    告，為刑事訴訟法第159 條第1 項所指例外情形，應有證據
    能力（92年8 月刑事訴訟新制法律問題研討會結論參照）。
四、次按刑事訴訟法第159 條之4 規定，除前三條之情形外，下
    列文書亦得為證據：(一)除顯有不可信之情況外，公務員職務
    上製作之紀錄文書、證明文書。(二)除顯有不可之信之情況外
    ，從事業務之人於業務上或通常業務過程所須製作之紀錄文
    書、證明文書。(三)除前二款之情形外，其他於可信之特別情
    況下所製作之文書。此係因公務員職務上製作之紀錄文書或
    證明文書，係公務員依職權所為，與其責任、信譽攸關，若
    有錯誤、虛偽，公務員可能因此擔負刑事及行政責任，且該
    等文書經常處於可能受公開檢查之狀態，其正確性及真實之
    保障極高；另從事業務之人在業務上或通常業務過程製作之
    上開文書，因係於通常業務上不間斷而規律之記載，一般均
    有會計等人員校對，記錄時亦無預見日後將作為證據之偽造
    動機，其虛偽之可能性較小，且如讓製作者以口頭方式在法
    庭上再重述過去之事實或數據，實際上有其困難，二者具有
    一定程度之不可代替性，是除非有顯不可信之情況外，上開
    公務文書或業務文書應均具有證據能力；又與上開公務文書
    或業務文書同具有可信性之官方公報、統計表、體育紀錄、
    學術論文及家譜等文書，除非均有顯不可信之情況外，基於
    同一理由，亦應具有證據能力。本件台灣大哥大資料查詢通
    聯紀錄（附於海岸巡防署中部地區巡防局95年3 月22日嘉義
    機字第0950003949號函第29、31-33 、98頁），乃台灣大哥
    大電信股份有限公司從事業務之人於業務上所製作之記錄文
    書，作為將來收費之憑據，無虛偽之可能，且無偽造之動機
    ，依上開說明，自有證據能力。
五、至於監聽譯文是否具有證據能力而言，按有事實足認被告或
    犯罪嫌疑人有最輕本刑為3 年以上有期徒刑之罪嫌，並危害
    國家安全或社會秩序情節重大而有相當理由可信其通訊內容
    與本案有關，且不能或難以其他方法蒐集或調查證據者，在
    偵查中得由檢察官核發通訊監察書，通訊保障及監察法第5
    條第1 項第1 款、第2 項定有明文。又通訊監察書應記載下
    列事項：一、案由及涉嫌觸犯之法條。二、監察對象。三、
    監察通訊種類及號碼等足資識別之特徵。四、監察處所。五
    、監察理由。六、監察期間及方法。七、聲請機關。八、執
    行機關。第五條之通訊監察期間，每次不得逾30日；其有繼
    續監察之必要者，得於期間屆滿前，重新聲請。前項期間屆
    滿前，已無監察之必要者，應即停止監察，同法第11條、第
    12條亦定有明文。查本案監聽係海岸巡防署中部地區巡防局
    為執行機關，依臺灣嘉義地方法院檢察署以93年4 月29日93
    年嘉檢威誠監續字第000195號（附於海岸巡防署中部地區巡
    防局95年3 月22日嘉義機字第0950003949號函第6-28頁），
    實施監察之通訊號碼為乙○○、丙○○所使用之0000000000
    號、0000000000號及0000000000號行動電話，監察時間自93
    年4 月30日上午10時起至93年5 月28日上午10時止，監察方
    法為監聽、錄音，是承辦警員對乙○○及丙○○上開門號實
    施監聽錄音，並未逾越授權實施監察之範圍。至於通訊監察
    書監察對象載為何人，此應為核發通訊監察書時，依當時線
    索僅知悉犯罪嫌疑人之綽號，為客觀環境所致，本案監聽符
    合前開通訊保障及監察法之法定程序，應具有證據能力。
貳、實體方面：
一、訊據被告丙○○及甲○○均矢口有販賣第二級毒品甲基安非
    他命之行為，被告丙○○辯稱：伊與乙○○是朋友關係，當
    日伊係委託乙○○拿估價單給被告甲○○，是本案扣得的毒
    品完全與伊無關。觀之乙○○之通聯紀錄，都係乙○○與販
    賣毒品的人之對話內容，伊完全不知情，且0000000000號這
    支行動電話號碼，伊從未使用，也沒有把它送給乙○○使用
    云云。被告甲○○則辯稱：伊沒有販賣二級毒品甲基安非他
    命予被告丙○○，93年5 月18日被告丙○○有委託乙○○拿
    各種廠牌機油之估價單給伊，當日下午2 時許，伊與乙○○
    約在高雄市○○路及中正路Ｆ4 泡沫紅茶店見面，乙○○將
    估價單交予伊後，2 人即隨即分手，當天伊沒有去高雄市○○路之「旺仔冰店」云云。經查：
  (一)93年5 月18日17時許，為警在乙○○駕駛車牌號碼9 Ｑ—67
    51號自小客車內查扣之粉末，經囑託鑑定，認含塑膠包裝袋
    3 只毛重3122.14 公克，總淨重3047.44 公克，取出0.11公
    克鑑驗用罄，驗餘淨重3047.33 公克，檢出第二級毒品甲基
    安非他命成分，有內政部警政署刑事警察局93年7 月27日刑
    鑑字第0000000000號鑑驗通知書可憑（雖依附卷之刑事警察
    局93年10月21日0000000000號之鑑驗通知書，惟該鑑驗顯有
    重覆之情形，仍以在原鑑驗之結果毒品數量較多，較完整為
    正確）。
  (二)而上開第二級毒品甲基安非他命，係被告丙○○（綽號阿倫
    ）委託乙○○至高雄市向被告甲○○（綽號阿輝）拿取，而
    門號0000000000行動電話係被告丙○○交予乙○○供雙方聯
    絡之用，且乙○○確有以0000000000號行動電話與00000000
    00號行動電話之持用人被告甲○○及0000000000號、000000
    0000號行動電話之持用人被告丙○○聯繫交付、運輸毒品事
    宜等情，業據乙○○於警詢及台灣高等法院台南分院審理時
    迭次證述明確。其於93年5 月19日警詢時供稱：93年5 月19
    日被查獲之甲基安非他命係放在黑色包包裡面，是當日在高
    雄市○○路旺仔冰店門口由綽號「阿輝」男子將其放到車子
    後座地板上，要送至臺中給綽號「阿倫」男子，綽號「阿倫
    」男子之聯絡電話為0000000000號等語（附於行政院海巡署
    海岸巡防總局中部地區巡防局嘉義機字第0930009270號卷第
    2-5 頁）；其於94年7 月11日於警詢中供述；93年5 月19日
    被查獲之甲基安非他命，是綽號「阿倫」真名丙○○之男子
    以3,500 元僱其向綽號「阿輝」真名甲○○之男子取貨等語
    （附於海岸巡防署中部地區巡防局嘉義機字第0950002593號
    函第9-11頁）。其於高等法院台南分院審理時供稱：綽號「
    阿倫」之男子就是丙○○，綽號「阿輝」之男子就是甲○○
    ，甲○○案發當日使用之行動電話為0000000000號，扣案之
    毒品係被告丙○○向被告甲○○購買，由被告丙○○委託伊
    運輸（見高等法院台南分院93年度上訴字第853 號卷第29-3
    3 、45-49 、156-163 頁）。
  (三)雖乙○○於本院審理時證稱：「（93年5 月19日為何開車去
    高雄？）是阿倫託我帶錢去高雄給阿輝，他當時是拿1 張估
    價單給我叫我直接交給阿輝」、「（阿輝請你去車上拿1 包
    東西，是否就是警察查獲的東西？當時阿輝是否有告訴你要
    把東西拿去哪裡？）是。他沒有告訴我要把東西拿去哪裡」
    、「（為何你之前於警、偵訊及法院審理時都供稱是阿倫叫
    你去高雄找阿輝叫你把東西帶給他？）我在車上收到簡訊，
    我的印象簡訊是叫我把東西拿到太平市○○路，至於是何人
    發簡訊給我的，我已經忘記了」、「（提示通訊監察書第30
    、31頁，2 則簡訊，是何人發給你的？）我不知道是何人發
    給我的，但是我會照著他的指示去做」」、「（你為何會去
    車上拿黑色的包包？）阿輝上我的車，我們去繞了1 圈後又
    回到原地，阿輝就下車此時我旁邊的車就打開車門，我就到
    那1 台車上拿黑色的包包，阿輝指示我去那1 台車上拿東西
    」、「（阿輝是否有告訴你車上有東西叫你去拿？）我不記
    得了」、「（阿輝是否有告訴你要拿這包東西回台中或是交
    給何人？）都沒有」、「（你當天南下高雄，丙○○是否有
    說要給你多少的報酬？）沒有」、「（提示海巡筆錄，你有
    提到有3500元的報酬是否實在？）不實在，是我編的」、「
    （當天你南下是否有把估價單交給甲○○？）有，我有交給
    阿輝」等語（見本院審判筆錄卷第149-156） 。觀之乙○○
    於本院審理時之證詞，其雖證稱案發當日係被告丙○○委託
    伊拿估價單至高雄交予被告甲○○，且伊與被告丙○○並沒
    有約定報酬為3500元，又被告甲○○並未告知伊扣案之毒品
    甲基安非他命要交予何人等語。然乙○○於本院審理前（即
    95年9 月14日）之歷次供述中，從未提及案發當日係被告丙○○委託伊交予估價單予被告甲○○等語，佐以，被告丙○○當可透過傳真或郵寄之方式將估價單交予被告甲○○即可
    ，何需大費周章委託乙○○自台中南下高雄，僅為交予1 張
    估價單予被告甲○○？是乙○○上開證詞，要屬臨訟杜撰之
    詞。佐以，乙○○於第1 次警詢時，即詳盡供稱當日係綽號
    「阿倫」之男子，叫伊到高雄市向綽號「阿輝」之男子拿東
    西，伊到高雄市○○路旺仔冰店後，「阿輝」即將黑色包包
    在在伊車上，並叫伊把東西交給「阿倫」，且乙○○於該次
    警詢對於綽號「阿倫」及「阿輝」的外表特徵及聯絡方式均
    有詳盡說明（附於行政院海巡署海岸巡防總局中部地區巡防
    局嘉義機字第0930009270號卷第2-5 頁）。然衡諸乙○○與
    被告2 人均係朋友關係，並無仇恨，則乙○○自無誣陷被告
    2 人之理，自應以乙○○上開對於不利於被告2 人之證詞較
    為可採。復參酌乙○○於案發當日即93年5 月19日之通聯記
    錄，乙○○確有以0000000000號行動電話與被告甲○○0000
    000000號、被告丙○○0000000000號及0000000000號之行動
    電話聯絡，益徵乙○○警詢之證詞，應非不實。
  (四)另查，毒品危害防制條例第17條固然規定：「犯第4 條第1
    項至第4 項、第5 條第1 項至第4 項前段、第6 條第1 項至
    第4 項、第7 條第1 項至第4 項、第8 條第1 項至第4 項、
    第10條或第11條第1 項、第2 項之罪，供出毒品來源，因而
    破獲者，得減輕其刑。」。依乙○○於93年5 月19日警詢筆
    錄之記載，警員就扣案之第二級毒品甲基安非他命之來源，
    詢問乙○○時，並未特別告知乙○○若供出毒品來源，得依
    毒品危害防制條例第17條規定，獲得減刑之寬典，此觀該日
    警詢筆錄之記載，即屬明瞭；而乙○○僅有高中畢業之智識
    程度，並非法律專業人員，衡情乙○○於警詢時應不知悉毒
    品危害防制條例第17條減刑規定之存在，自無因為獲得適用
    毒品危害防制條例第17條之規定而設詞誣攀被告2 人之可能
    。又毒品危害防制條例第17條規定之存在，僅係涉犯毒品危
    害防制條例案件者，有可能藉由虛構毒品來源，以獲得減刑
    寬典之動機，非必然可推斷涉犯毒品危害防制條例者之所以
    供出之毒品來源，均係基於得適用毒品危害防制條例第17條
    規定，以減輕其刑之動機，否則，毒品危害防制條例第17條
    之規定，既然僅有使無辜之人遭致刑事追訴之風險，而無增
    加破獲真正毒品供應者之機率，該條文之存在即失其正當性
    。從而，辯護人以乙○○係為適用毒品危害防制條例第17條
    之規定，以獲得減刑寬典為由，而認乙○○之指證有所偏頗
    云云，與情理不符，亦不足採。
  (五)此外，秘密證人Ａ１於偵訊時亦具結證稱：被告丙○○即是
    綽號「阿倫」男子，被告甲○○係綽號「阿輝」男子，上開
    扣案之毒品確係綽號「阿倫」之男子向綽號「阿輝」之男子
    購買等語（見95年4 月19日偵訊筆錄，附於95年度偵字第65
    80號卷第54-55 頁），雖其於本院審理時稱：「（你是否知
    道93年5 月19日是誰叫乙○○去高雄找阿輝？）我不清楚」
    、「（乙○○於93年5 月19日被查獲的3 公斤安非他命是何
    人要購買的？）我不清楚」、「（丙○○是否有叫乙○○去
    向甲○○購買安非他命？）沒有」、「（乙○○被查獲的安
    非他命是何人出資購買？）我不清楚」等語（見本院上開審
    判筆錄第146-147 頁）。秘密證人Ａ１雖於本院審理時雖均
    證稱不清楚相關本案案情。然秘密證人Ａ１等到庭後或係畏
    懼身分曝光不敢為真實之供述，兩相比較，其在偵訊時因較
    無暇編織、亦未權衡雙方之利害而為偏頗之陳述，且其時身
    分未曝光，較勇於據其所體驗而為證述，自應以其偵訊之陳
    述為較可信，且為證明犯罪事實所必要，依刑事訴訟法第15
    9 條之1 第2 項規定，本院認該證人在偵訊時之供詞，得採
    為被告等不利之證據，並予敘明。
  (六)辯護人另辯稱觀之乙○○監聽譯文，可知乙○○自93年5 月
    14日起即有與李心然（行動電話為0000000000及0000000000
    號）聯絡販賣毒品事宜，是乙○○93年5 月19日南下高雄應
    係替李心然運輸毒品云云。按依法實施通訊監聽所取得證人
    之對話紀錄，固非不得採為證據，然此與證人在實施刑事訴
    訟之公務員訊問時所為之供述相較，就程序之公開言，究不
    若後者之憑信力（證人作證尚須具結，如有虛偽陳述，應負
    偽證罪責)， 尤以被告之自白為親自歷境，尚須與事實相符
    ，並有其他佐證以資補強，始足採為論罪依據，該證人之監
    聽所得對話紀錄，更須受此限制，自不待言，最高法院著有
    85年度台上字第4686號判決可資參照。揆諸上開說明，無論
    是被告或證人監聽所得之對話記錄，均需有其他佐證始得作
    為不利被告之認定。門號0000000000行動電話為乙○○使用
    ，且乙○○於93年5 月14日至93年5 月19日確有與00000000
    00號及0000000000號行動電話之持有人聯絡，而觀之卷附之
    監聽之譯文內容，在談話中夾雜暗語、代號，雖警方於譯文
    加註其意，卻無相關文件可供佐證，而辯護人亦未聲請傳喚
    與乙○○對話之對象，以證明上開毒品係其所指稱之「李心
    然」所販賣。再者，依上開乙○○監聽譯文，乙○○於93年
    5 月14日至93年5 月19日期間，亦多次與被告2 人聯絡，故
    此，要難以乙○○於該段期間內有與「李心然」聯絡，即認
    扣案之毒品應係「李心然」所販賣，而與被告2 人無涉，附
    此敘明。
  (七)再者，本案雖因被告2 人矢口否認犯行而無從得知其販賣第
    二級毒品所可獲得之利益為何。然販賣第二級毒品，可處無
    期徒刑，或7 年以上有期徒刑，得併科新台幣700 萬元以下
    罰金，毒品危害防制條例第4 條第2 項定有明文，是販賣毒
    品係屬嚴重違法行為，苟遭逮獲，後果嚴重，毒販出售毒品
    時無不小心翼翼，不敢公然為之，且不論毒品之包裝如何，
    均可由販售者任意分裝增減其重量及純度，而每次販賣之價
    格，亦隨雙方關係之深淺、資力、需求之程度等因素，由販
    售之人任意調整，顯見販售毒品之人，必有豐厚利得，否則
    豈願冒罹重典之風險，而以原價或低於原價買賣毒品之理。
    故此，應認被告丙○○及甲○○有從中獲利之意圖甚明。
  (八)綜上所述，被告2 人上開辯解均要係卸責之詞，不足採信，
    本案事證業已明確，被告2 人犯行，均堪認定，應依法論科
    。
二、論罪科刑及沒收部分：
  (一)按販賣毒品罪，以行為人有營利之意思，而販入或賣出毒品
    居其一或二者兼而有之，均屬既遂。必基於「營利」以外之
    原因取得毒品 (如受贈、侵占、竊、搶、盜得）後，始「起
    意」販賣，且尚未「著手」販賣，始構成意圖販賣而持有，
    若已著手實施，而未賣出，則成立販賣毒品未遂罪。被告2
    人，分別基意圖營利而販入第二級毒品甲基安非他命，且被
    告甲○○已將第二級毒品甲基安非他命販售予被告丙○○，
    已如前述，係屬販賣既遂，是核被告2 人所為，均係犯違反
    毒品危害防制條例第4 條第2 項販賣第二級毒品罪，其等持
    有第二級毒品，進而販賣，低度之持有行為為高度之販賣行
    為所吸收，均不另論罪。被告丙○○前因違反毒品危害防制
    條例案件，經臺灣臺中地方法院以91年度中簡字第1133 號
    判處有期徒刑6 月確定，並於91年8 月28日易科罰金執行完
    畢，此有臺灣高等法院在監在押全國紀錄表可證，其於有期
    徒刑執行完畢後5 年內再犯本件有期徒刑以上之罪，應依刑
    法第47條規定論以累犯，並加重其刑，惟法定本刑無期徒刑
    部分，依法不予加重。（被告丙○○有前載之前科，其於5
    年以內再故意犯本件有期徒刑以上之罪，不論依修正前之刑
    法第47條，或修正後之刑法第47條第1 項之規定，均構成累
    犯，對被告丙○○而言並無有利或不利之情形，自不生新舊
    法比較之問題，應逕依修正前之刑法第47條，論以累犯，並
    加重其刑，附此敘明）。本院審酌爰審酌被告2 人正值壯年
    ，不思循合法正當途徑獲致財富，竟運用智慧、勞力於不法
    之途，為獲取非法利益，於明知甲基安非他命之成癮性下，
    猶販售毒品圖利，戕害他人身心健康，對社會治安危害至鉅
    ，且於本院審理時否認犯行，未有悔意，惟其等販賣之毒品
    尚未流入市面，造成社會實質之危害及犯罪之動機、目的等
    其他一切情狀，各量處如主文所示之刑。
  (二)扣案之甲基安非他命，係第二級毒品，已如前述，原應依毒
    品危害防制條例第18條第1 項前段之規定沒收銷燬之，因鑑
    驗耗失之甲基安非他命，自無庸沒收銷燬；又盛裝上開甲基
    安非他命之包裝袋3 包，與甲基安非他命非不可剝離，原均
    應依毒品危害防制條例第19條第1 項規定諭知沒收，惟前揭
    甲基安非他命3 包已由臺灣嘉義地方法院檢察署檢察官於95
    年1 月10日以處分命令沒收銷燬，有該署檢察官扣押（沒收
    ）物品處分命令影本1 紙在卷可稽（見本院卷第201 頁），
    是上開甲基安非他命3 包既已沒收銷燬而滅失，爰不依上開
    條文規定為沒收銷燬之諭知。至未扣案之0000000000號、
    0000000000號及0000000000行動電話3 支，分別係被告丙○○及甲○○所有，供其等彼此或與乙○○聯絡販賣第二級毒
    品所用之物，應依毒品危害防制條例第19條第1 項之規定，
    宣告沒收，如全部或一部不能沒收時，追徵其價額或以其財
    產抵償之。而通訊業者出租行動電話予消費者使用時，即同
    時附帶提供SIM 卡給消費者作為門號使用之介面，是通訊業
    者出租之標的為行動電話門號，SIM 卡則為使用該門號之介
    面，由消費者自負SIM 卡保管、使用之權責，並得移轉所有
    權予他人，是上開SIM 卡3 枚自屬被告丙○○及甲○○所有
    ，且係供販賣第二級毒品所用之物，應依毒品危害防制條例
    第19條第1 項之規定，宣告沒收。
  (三)附表編號3 、4 之電話、識別卡為被告丙○○贈與而為乙○○所有，故已非被告丙○○所有，且乙○○供自身運輸毒品
    犯罪所用之物，與被告丙○○或被告甲○○無涉。另查：1.
    附表編號2 之包裝袋雖係被告甲○○交付柳耀輝，尚無證據
    證明係被告甲○○所有。2.乙○○辯稱附表編號5 之現金為
    伊經營上述工作室所用之貨款，且有中華商業銀行綜合存款
    存摺交易明細為證（附於台灣嘉義地方法院93年度重訴字第
    7 號卷第84至85頁），不能證明係乙○○運輸毒品所得財物
    ，或被告甲○○或丙○○販賣毒品所得之財物。3.參酌前開
    通訊監察譯文，不能證明被告丙○○或甲○○曾持附表編號
    6 之行動電話以犯販賣毒品罪。是附表編號2 、5 、6 之物
    品，均與被告丙○○或甲○○無涉，自均不符毒品危害防制
    條例第19條或刑法第38條之法定沒收要件，自無從宣告沒收
    ，一併敘明。
應依刑事訴訟法第299 條第1 項前段，毒品危害防制條例第4條
第2 項、第19條第1 項，刑法第2 條第1 項前段、第11條、修正
前刑法第47條，判決如主文。
本案經檢察官劉慕珊到庭執行職務
中    華    民    國    95    年    9     月    27    日
                  刑事第七庭   審判長 法  官  孫啟強
                                      法  官  蔡川富
                                      法  官  張茹棻
以上正本證明與原本無異。
如不服本判決，應於判決送達後10日內，向本院提出上訴狀。
中    華    民    國    95    年    9     月    27    日
                                      書記官  陳惠玲
附錄法條：
毒品危害防制條例第四條第二項
製造、運輸、販賣第二級毒品者，處無期徒刑或七年以上有期徒
刑，得併科新臺幣七百萬元以下罰金。
附表
┌──┬────────────────┬───────────────┐
│編號│        扣  案  物  品          │      備              註      │
├──┼────────────────┼───────────────┤
│ 一 │白色結晶粉末3 包（即第二級毒品甲│無                            │
│    │基安非他命，含編號2 包裝袋毛重3 │                              │
│    │122.14點公克，驗餘淨重3047.33 公│                              │
│    │克）                            │                              │
├──┼────────────────┼───────────────┤
│ 二 │編號一毒品之塑膠包裝袋3 只、外包│無                            │
│    │裝黑色背包1 只（後者於當場查獲後│                              │
│    │未據扣案）                      │                              │
├──┼────────────────┼───────────────┤
│ 三 │行動電話1 具（含0000000000號識別│乙○○所有                    │
│    │卡）                            │                              │
│    │                                │                              │
├──┼────────────────┼───────────────┤
│ 四 │識別卡4枚                       │乙○○所有                    │
├──┼────────────────┼───────────────┤
│ 五 │現金12萬8300元                  │無                            │
├──┼────────────────┼───────────────┤
│ 六 │行動電話2 具（各含0000000000、09│無                            │
│    │00000000號識別卡1 枚）          │                              │
│    │                                │                              │
└──┴────────────────┴───────────────┘


司法院資訊處製作；財團法人民間司法改革基金會備份。
